【裁判字號】    95,易,883
【裁判日期】    950606
【裁判案由】    詐欺
【裁判全文】
臺灣臺中地方法院刑事判決               95年度易字第883號
公  訴  人  臺灣臺中地方法院檢察署檢察官
被      告  甲○○
                      12樓之.
上列被告因詐欺案件，經檢察官提起公訴（九十五年度偵字第四
七四一號），被告於準備程序中就被訴事實為有罪之陳述，受命
法官於聽取當事人之意見後，由本院合議庭裁定以簡式審判程序
判決如下：
    主    文
甲○○幫助意圖為自己不法之所有，以詐術使人將本人之物交付
，處有期徒刑參月，如易科罰金，以佰元折算壹日。
    犯罪事實
一、甲○○與真實姓名、年籍均不詳，綽號「小樂」之成年男子
    原係同事關係，甲○○於民國九十四年七月十一日前幾日，
    知悉「小樂」欲收購銀行或郵局帳戶使用，在無工作又缺錢
    花用之狀況下，預見金融帳戶係個人理財之重要工具，關係
    個人財產、信用之表徵，任何人均可自行開立郵局或銀行帳
    戶供存款、提款或轉帳匯款使用，無需費事使用他人之銀行
    帳戶，而一般人願意支付額外之代價，以收購他人名義之金
    融帳戶使用，常與詐欺取財之犯罪行為密切相關，刻意使用
    他人銀行帳戶之目的，無非係為行騙詐財、掩飾犯行，以避
    免暴露真實身份遭警查緝，又對於提供帳戶之行為本身，雖
    無引發他人萌生犯罪之確信，但仍不顧他人所可能遭受之危
    險，分別基於縱若有人持以犯詐欺取財罪亦不違反其本意之
    幫助犯意，甲○○於九十四年七月十一日，前往臺中市○區
    ○○路八六號臺中郵局，以其名義，申請為其郵局帳戶（立
    帳局號：○○二一○二─六號，帳號：○六一○七七─八）
    號活期儲蓄存款帳戶辦理語音轉帳及金融卡，並在取得前開
    帳戶之提款卡及密碼單後，旋即於同日，在臺中市○○路「
    時尚ＰＵＢ」，以新臺幣（下同）一萬二千元之代價，交予
    「小樂」使用。該姓名年籍不詳綽號「小樂」之成年男子於
    取得甲○○交付之前開郵局帳戶存摺、提款卡及密碼單後，
    隨即與「小樂」所屬之詐欺取財犯罪集團基於意圖為自己不
    法所有之犯意聯絡，先在報紙分類廣告刊登貸款廣告，嗣於
    九十四年七月二十六日，乙○○見上開廣告，遂依上開廣告
    所留之電話詢問，該詐欺取財犯罪集團中不詳姓名年籍之成
    年女子，佯稱：要貸款須先匯款一萬二千元為公證費用云云
    ，乙○○不疑有詐，致陷於錯誤，依照指示，匯款一萬二千
    元至甲○○所申請開立之前開郵局帳戶內，致使乙○○因而
    受有一萬二千元之損害，事後乙○○察覺不對，乃報警循線
    查獲上情。
二、案經臺中市警察局第一分局報告臺灣臺中地方法院檢察署檢
    察官偵查起訴，本院改依簡式審理程序審理。
    理  由
一、上揭犯罪事實，業據被告甲○○於本院審理時坦白承認，並
    經被害人乙○○於警詢指述明確，復有上開帳戶基本資料、
    客戶歷史交易清單、郵政國內匯款執據、廣告、中華郵政股
    份有限公司臺中郵局九十五年一月六日中管字第○九五二一
    ○○○六八號函附之開戶資料，及九十五年四月二十七日中
    管字第○九五二一○一五五九號函附之使用電話語音服務申
    請書、金融卡申請書等附卷可按。再參諸金融機構存款帳戶
    ，事關存戶個人財產權益之保障，一般人均有妥為保管防阻
    他人任意使用之認識，縱使特殊情況偶有交付他人使用之需
    ，亦必然深入瞭解用途後再行提供以使用，方符常情，且存
    款帳戶之存摺、提款卡及密碼等物倘落入不明人士手中，極
    易被利用為與財產有關之犯罪工具，此為吾人依一般生活認
    知所易於體察之常識，又邇來利用退稅、刮刮樂、融資廣告
    及行動電話簡訊名義詐欺取財之犯罪類型層出不窮，該等犯
    罪，多數均為避免身分曝光而利用人頭帳戶作為出入帳戶，
    並經媒體廣為披載，被告係心智正常之人，對此應知之甚詳
    ，其仍將系爭帳戶之存摺、提款卡、密碼交付並告知「小樂
    」，且「小樂」所參與之詐欺集團果然據以為犯詐欺取財罪
    之出入帳戶使用，被告確有容任詐欺集團成員利用上開帳戶
    犯詐欺取財罪之不確定故意，已堪認定。綜上所述，足認被
    告自白確與事實相符，本案事證明確，被告前開犯行至堪認
    定，應依法論科。
二、按刑法上之幫助犯，係指以幫助之意思，對於正犯資以助力
    ，而未參與實施犯罪之行為者而言（最高法院四十九年臺上
    字第七七號判例意旨參照）。本案被告甲○○僅提供上開帳
    戶之存摺、提款卡、密碼等物，作為系爭詐欺集團成員遂行
    前開詐欺取財犯行之工具，以利前開詐欺取財犯行之達成，
    被告本身並未參與實施前開詐欺取財之犯行，依刑法第三十
    條第一項規定，核被告所為，係犯刑法第三百三十九條第一
    項詐欺取財罪之幫助犯。至「小樂」與上揭詐欺集團成員，
    為前開詐欺取財犯行，有犯意聯絡及行為分擔，固均為共同
    正犯，惟幫助犯係從犯，從屬正犯而成立，刑法上既無「共
    同幫助」之情，當亦無「幫助共同」之可言（司法院七十廳
    刑一字第一一○四號函亦同此見解），附此敘明。被告幫助
    他人犯詐欺取財罪，為從犯，爰依刑法第三十條第二項減輕
    其刑。爰審酌被告並無犯罪前科（有臺灣高等法院前案紀錄
    表在卷可按），素行尚佳，然其提供金融機構帳戶供他人非
    法使用，使犯罪難以查緝，等同助長犯罪，行為殊屬不當，
    並致被害人乙○○因此轉入上開帳戶一萬二千元，所受損害
    非少，惟念及被告本身並未實際參與詐欺取財之犯行，對於
    破壞金融交易秩序及社會治安之責難性遠不若實際實施不法
    詐取他人財物之人為重，暨其犯後雖坦承全部犯行，但未能
    與被害人和解，賠償被害人之損害等一切情狀，量處如主文
    所示之刑，並諭知易科罰之折算標準，以示懲儆。
據上論斷，應依刑事訴訟法第二百七十三條之一第一項、第二百
九十九條第一項前段，刑法第三十條第一項、第二項、第三百三
十九條第一項、第四十一條第一項前段，罰金罰鍰提高標準條例
第一條前段、第二條，判決如主文。
本案經檢察官丙○○到庭執行職務。
中   華    民    國   九十五   年   六   月    六     日
                          刑事第九庭  法  官  莊  秋  燕
以上正本證明與原本無異。
如不服本判決，應於判決送達後十日內，向本院提出上訴狀（須
附繕本），上訴於臺灣高等法院臺中分院。
                                      書記官  莊  玉  惠
中   華    民    國   九十五   年   六   月    六     日
附錄論罪科刑法條：
刑法第三百條三十九條第一項
意圖為自己或第三人不法之所有，以詐術使人將本人或第三人之
物交付者，處五年以下有期徒刑、拘役或科或併科一千元以下罰
金。


司法院資訊處製作；財團法人民間司法改革基金會備份。
